臺灣臺南地方法院刑事判決　　　　　　　　　　　　　九十年度易字第二三八三號
　　公　訴　人　臺灣臺南地方法院檢察署檢察官
　　被　　　告　甲○○
右列被告因違反動產擔保交易法案件，經檢察官提起公訴（九十年度偵緝字第六二七
號），本院判決如左：
    主  文
甲○○無罪。
    理  由
一、公訴意旨略以：被告甲○○於民國八十八年七月三十日及八月六日，連續以動產
    擔保交易附條件買賣之方式，向告訴人聲寶股份有限公司（以下簡稱聲寶公司）
    購買分離式冷氣機二台及電冰箱一台，價金各為新臺幣（下同）二萬六千一百元
    、三萬六千元、一萬八千一百元，為動產擔保交易之債務人。約定頭款分別為一
    千四百五十元、二千元、一千一百元，分期十八期給付，每月一期，每期各付款
    一千四百五十元、二千元、一千元，標的物存放地點均為臺南縣永康市○○○街
    一０三巷二二六弄一二三號二樓之一。在價金未付清之前，標的物所有權仍屬於
    出賣人所有，買受人僅得依約占有使用，不得任意遷移或為其他處分。詎被告在
    取得標的物之後，僅繳付至八十九年六月份起即未依約繳付分期價款，餘款尚欠
    三萬七千一百五十元，即拒不付款，且意圖為自己不法之利益，於八十九年六月
    間起，將該標的物遷移逃匿不知去向，致告訴人聲寶公司追索無著受有損害。因
    認被告涉犯動產擔保交易法第三十八條罪嫌等語。
二、按犯罪事實應依證據認定之，無證據不得推定其犯罪事實；又不能證明被告犯罪
    者，即應諭知無罪之判決，刑事訴訟法第一百五十四條、第三百零一條第一項分
    別定有明文。
三、本件公訴人認被告甲○○涉有違反動產擔保交易法之罪嫌，無非以上揭事實，業
    據告訴人聲寶公司職員黃慶宗於偵查中指證明確，且被告對於遷移臺北一情坦承
    不諱，並有附條件買賣契約書、催告函本等資為依據。
四、訊據被告甲○○堅決否認有右揭違反動產擔保交易法之犯行，辯稱：伊積欠聲寶
    公司附條件買賣分期付款雖未繳清，但並未將所購買之冷氣機、電冰箱遷移等語
    。
五、按告訴人之告訴，係以使被告受刑事訴追為目的，是其陳述是否與事實相符，仍
    應調查其他證據以資審認，最高法院五十二年度台上字第一三○○號著有判例。
    經查：被告固有未按期繳納向告訴人以附條件買賣方式購買冷氣機、電冰箱分期
    款之情事。然按違反動產擔保交易法第三十八條規定處以刑罰者，必符合「動產
    擔保交易之債務人，意圖不法之利益，將標的物遷移、出賣、出質、移轉、抵押
    或為其他處分，致生損害於債權人者」之犯罪構成要件。查本件被告向聲寶公司
    所購之冷氣機、電冰箱並未搬移，現仍存放在約定之臺南縣永康市○○○街一０
    三巷二二六弄一二三號二樓之一乙情，有被告所提出其於九十一年五月二十三日
    所拍攝之現場照片四紙在卷可資佐證。復據告訴人聲寶公司職員黃慶宗於偵查中
    陳稱：「‧‧‧我們曾多次派員去被告住處查訪，都沒有找到被告，上個月查訪
    時，被告住處大樓管理員說：『他已搬走，到大陸去了』。」（見臺灣臺南地方
    法院檢察署九十年發查字第一○七七號卷附八十九年十二月十五日訊問筆錄）。
    另告訴人聲寶公司職員乙○○於本院審理時亦到庭陳稱：「（問：你們有否去查
    被告所購的電冰箱、冷氣機是否還在該住處？）我們只有發存證信函，所發存證
    信函被退回。並未進到被告住處查看電冰箱、冷氣機是否遷移。」（見本院九十
    一年五月二十三日訊問筆錄）。觀之告訴人聲寶公司職員黃慶宗、乙○○之上開
    陳述，其等並未進到被告住處查看該冷氣機、電冰箱是否確已遷移，而係以所寄
    發存證信函被退回，或聽聞被告住處大樓管理員表示被告已搬走到大陸云云，即
    遽推論被告向聲寶公司所購之冷氣機、電冰箱已遷移不明，是其所言被告所購之
    冷氣機、電冰箱遷移他處一節，顯係臆測之詞，洵屬無據。另被告固將戶籍遷移
    至臺北市○○區○○路四段一三○巷一弄卅五號，但上揭遷戶籍行為，亦不足以
    推論被告確有將所購電冰箱、冷氣機一併遷移之事實。綜合上開論述，被告之行
    為並不合乎前引動產擔保交易法第三十八條所規定之犯罪構成要件，甚為明確。
    又被告僅係未按期繳納分期款，尚難執此即認其有不法利益之意圖。況且，本院
    審理中被告已於今年四、五月各匯五千元分期款到聲寶公司，此業據聲寶公司職
    員乙○○陳明在卷（本院九十一年五月二十三日審判筆錄），更見本件僅係民事
    債務不履行之糾紛。綜上所述，參互印證，告訴人之指述既多所不實，自不得僅
    憑被告未按期繳納分期款及遷籍行為，即遽認定被告有違反動產擔保之犯行。被
    告所辯尚非顯違常情，洵堪採信。
六、據上所陳，本件依調查所得證據尚不足以證明被告確有違反動產擔保之犯行，此
    外復查無其他積極證據足資證明被告有右述犯行，揆諸首開說明，犯罪尚屬不能
    證明，應為被告無罪之諭知。
據上論斷，應依刑事訴訟法第三百零一條第一項，判決如主文。
中    華    民    國      九十一    年        六      月      六        日
                              臺灣臺南地方法院刑事第三庭
                                  法  官  謝瑞龍
右正本證明與原本無異。
如不服本判決應於送達後十日內向本院提出上訴狀（應附繕本）。
                                  書記官  吳湘婷
中    華    民    國      九十一    年        六      月      六        日
